臺灣臺中地方法院刑事裁定
111年度單禁沒字第882號
聲  請  人  臺灣臺中地方檢察署檢察官
被      告  張倉彬


上列聲請人因被告違反毒品危害防制條例案件（94年度毒偵字第
2691號），聲請單獨宣告沒收（111年度聲沒字第695號），本院
裁定如下：
    主  文
扣案之第一級毒品海洛因貳包（含包裝袋貳個，驗餘淨重共計伍
點壹公克）均沒收銷燬之。
    理  由
一、聲請意旨略以：被告張倉彬前基於概括犯意，自民國93年11
    月中旬某日起至94年1月12日22時許止，連續在不詳地點其
    停放之車內，多次施用第一級毒品海洛因；另於94年1月13
    日或其前4日內之某時，在不詳地點，施用第二級毒品安非
    他命（施用第二級毒品安非他命部分，另行起訴），嗣於94
    年1月13日凌晨0時55分許，在臺中縣大里市（現改制為臺中
    市○○區○○○路000號前為警查獲，並扣得海洛因2包（總毛重6
    .1公克)。按案件曾經判決確定者，應為不起訴之處分，刑
    事訴訟法定有明文。被告因前案施用第一級毒品之犯罪行為
    ，經本院於94年2月14日，以93年度訴字第2635判號處有期
    徒刑1年2月，並於94年3月29日確定，此有該案刑事判決及
    臺灣臺中地方檢察署刑案資料查註紀錄表等在卷足憑。被告
    於94年2月14日上開案件宣示判決前，再犯本案之施用第一
    級毒品之犯行，與上開案件時間緊接，且所犯犯罪構成要件
    相同，顯係基於概括犯意而為，核與前案有連續犯之裁判上
    一罪關係，而由臺灣臺中地方檢察署檢察官以94年度毒偵字
    第2691號（聲請書誤載為「94年度毒偵字第2961號」應予更
    正）為不起訴處分確定。惟上開扣案物海洛因2包（合計毛
    重6.1公克、合計淨重5.1公克），經送鑑驗而驗出均含有海
    洛因成分之反應，此有法務部調查局濫用藥物實驗室鑑定書
    (人工鑑別編號000000000號）影本1紙在卷可參，因屬違禁
    物，爰依刑法第38條第1項、第40條第2項及毒品危害防制條
    例第18條第1項前段之規定單獨聲請宣告沒收並銷燬之等語
    。
二、按刑法有關沒收之相關規定業於104年12月30日修正公布，
    並自105年7月1日施行；而修正後刑法第2條第2項明定：「
    沒收、非拘束人身自由之保安處分適用裁判時之法律」。又
    修正後刑法第11條規定：「本法總則於其他法律有刑罰、保
    安處分或沒收之規定者，亦適用之。但其他法律有特別規定
    者，不在此限」，修正後刑法施行法第10條之3第2項亦規定
    ：「105年7月1日『前』施行之其他法律關於沒收、追徵、追
    繳、抵償之規定，不再適用」。次按105年6月22日修正公布
    、105年7月1日施行之毒品危害防制條例第18條第1項前段規
    定：「查獲之第一、二級毒品及專供製造或施用第一、二級
    毒品之器具，不問屬於犯罪行為人與否，均沒收銷燬之」。
    而上開條文既均為105年7月1日施行，即無所謂後法優於前
    法原則之適用，則本於特別法優先普通法原則，毒品危害防
    制條例前揭規定相對於修正後刑法關於沒收之規定，自屬「
    其他法律有特別規定」而應優先適用，且非刑法施行法第10
    條之3第2項所稱不再適用之情形，合先敘明。再按違禁物或
    專科沒收之物得單獨宣告沒收；查獲之第一、二級毒品，不
    問屬於犯罪行為人與否，均沒收銷燬之，刑法第40條第2項
    及毒品危害防制條例第18條第1項前段亦分別定有明文。
三、經查，被告張倉彬基於施用第一級毒品海洛因之概括犯意，
    自93年11月中旬某日起至94年1月12日22時許止，連續在不
    詳地點其停放之車內，施用第一級毒品海洛因多次。嗣於94
    年1月13日凌晨0時55分許，在臺中市○○區○○路000號前為警
    查獲，並扣得第一級毒品海洛因2包，被告上開施用第一級
    毒品之犯行，因與本院93年度訴字第2635號判決所認定之犯
    罪事實有連續犯關係，為裁判上一罪，而為前案確定判決效
    力所及，業經臺灣臺中地方檢察署檢察官以94年度毒偵字第
    2691號為不起訴處分確定，有該不起訴處分書、本院93年度
    訴字第2635號判決各1份附卷可稽。而本件扣案之海洛因2包
    ，經送請法務部調查局濫用藥物實驗室鑑驗結果，確檢出第
    一級毒品海洛因成分（驗餘淨重共計5.1公克），有該局94
    年3月11日調科壹字第00000000000號鑑定書1紙在卷可憑，
    是本件查獲扣案之海洛因2包確均屬毒品危害防制條例第2條
    第2項第1款所規定之第一級毒品無訛，依毒品危害防制條例
    之規定，該毒品不得製造、販賣、運輸，施用、持有，核屬
    違禁物，又直接用以盛裝上開毒品之包裝袋，無論如何分離
    ，袋內有極微量之毒品海洛因殘留而無法析離，當應整體視
    之為毒品，亦屬違禁物，均應依刑法第40條第2項、毒品危
    害防制條例第18條第1項前段之規定，宣告沒收銷燬之，至
    鑑驗耗損之毒品既已滅失，自無庸為沒收銷燬之諭知，併此
    敘明。本院審核認本件聲請人單獨宣告沒收之聲請為有理由
    ，應予准許，爰依刑事訴訟法第455條之36第2項，毒品危害
    防制條例第18條第1項前段，刑法第40條第2 項，裁定如主
    文。
中　　華　　民　　國　　111 　年　　9 　　月　　29　　日
                  刑事第九庭    法  官  陳玉聰
以上正本證明與原本無異
如不服本裁定，應於送達後5 日內，向本院提出抗告。（須附繕
本）
                                書記官 曾靖文
中　　華　　民　　國　　111 　年　　9 　　月　　29　　日